【裁判字號】    89,交易,32
【裁判日期】    890309
【裁判案由】    過失致死
【裁判全文】
臺灣士林地方法院刑事判決                          八十九年度交易字第三二號
    公  訴  人  臺灣士林地方法院檢察署檢察官
    被      告  丙○○
    選任辯護人  林美倫律師
右列被告因過失致死案件，經檢察官提起公訴 (八十八年度偵字第八○八二、一二五
一四號)，本院判決如左：
    主  文
丙○○因過失致人於死，處有期徒刑肆月，如易科罰金以參佰元折算壹日。緩刑貳年
。
    事  實
一、丙○○於民國八十八年五月二十九日下午四時三十分許，騎乘ＭＥＩ─二二一號
    機車後載徐薇，沿臺北市○○區○○路三段由東向西往市區方向行駛，途經至善
    路三段雙溪幹一一九號電線桿前路段時，應注意依該路段規定每小時四十公里以
    下之速限行駛，並應注意車前狀況，隨時採取必要之安全措施，以避免危險之發
    生，且依當時情形，並無不能注意之情事，竟疏未注意前方由甲○○駕駛，在路
    中靜止，距離路邊約二公尺之ＥＳ─九○○二號小客車可能準備迴轉，猶以超越
    該路段四十公里之速限，以每小時六十公里之高速行駛，貿然欲從該小客車左側
    駛過，終因甲○○（另由本院八十八年度交易字第一九二號審理﹚亦疏未注意左
    後方來車即貿然左轉，丙○○避煞不及，因而撞及ＥＳ─九○○二號小客車之左
    前葉子板後，機車失控倒地，致後載之徐薇倒地顱內出血，呼吸衰竭，送醫不治
    死亡。丙○○於車禍肇事後犯罪未被發覺前，向有偵查犯罪職權前赴醫院訊問之
    警員林榮德坦承犯行並接受裁判。
二、案經被害人徐薇之父乙○○告訴暨甲○○告發，由台北市政府警察局士林分局移
    送臺灣士林地方法院檢察署檢察官相驗後偵查起訴。
    理  由
一、訊據被告丙○○固不諱言騎車載被害人徐薇途經前揭時地肇事，惟否認有何過失
    ，辯稱：渠當時並未超速行駛，係因甲○○未打方向燈突然迴轉，渠不及反應所
    致云云。經查：被害人徐薇確因本件車禍死亡，業經檢察官督同法醫師到場相驗
    屬實，製有相驗筆錄、驗斷書、相驗屍體証明書、照片六張附卷足憑。車禍現場
    雖尚未劃分隔線，惟該處行車速限為每小時四十公里，亦有道路交通事故調查報
    告表在卷可稽。再被告當時車速達每小時六十公里之事實，亦據被告丙○○於警
    訊中供明在卷，遠超過該路段每小時四十公里之速限甚多。雖被告事後否認於警
    訊中之自白為真正，辯稱：當時情緒不穩，非出於自由意志而為該自白，與事實
    不符，伊當時之時速應係同行之證人張淙閔所述，即時速四十公里云云，然查：
    被告與張淙閔為同學，於肇事當日，其同學數人各騎機車，同往內雙溪遊玩，被
    告機車在前引導，此業據被告及張淙閔於偵查中述明。參諸一般常情，一隊人車
    前往同一地點，各機車時速，應相差不多，然個人行速，本依路況、車況，及個
    人騎車習慣，稍有不同，況被告機車在前引導，張淙閔在後所感覺被告機車之時
    速，自不如被告自己所知為準確，而張淙閔與被告有同學之誼，所述被告時速為
    四十公里之證詞，如非錯覺，即係偏頗被告，為其迴護，不足採信。被告於製作
    警訊筆錄之時間，為肇事當日晚間八時十五分，距肇事之時（下午四時三十分許
    ﹚，已經過三小時餘，被告關於肇事之經過，陳述甚詳，此有警訊筆錄在卷可稽
    ，足見其當時情緒縱未能完全平穩，但已在自己能加以控制之下，其在警訊中之
    自白，並無非出於自由意志之情形，參以二車撞及情形及位置，其超速行駛之自
    白，堪信為真實。且當時ＥＳ─九○○二號小客車停於離路邊約二公尺處，丙○
    ○欲從該車左方駛過，該小客車突然向左駛出迴轉，丙○○煞車不及，撞上小客
    車之左前葉子板後倒地等情，亦據騎機車隨被告丙○○後方行駛之張淙閔於警訊
    、偵查中證述甚明，又甲○○所證：渠當時要迴轉，行車緩慢，看到丙○○等人
    機車在右後方，不知為何迴轉時，丙○○從左後方撞上來等情，對照現場圖所示
    之撞及位置，雖關於丙○○等人機車在右後方乙節，應係甲○○避就之詞，不足
    採信外，至於甲○○小客車停於路中，準備迴轉，於迴轉中二車相撞，卻足以認
    定。綜上，本件車禍之發生，應係被告超速行駛，且未注意車前狀況，與同未注
    意後方來車，貿然迴轉之甲○○小客車相撞所致。按汽車駕駛人應依規定之速限
    行駛，且欲超越前車時，須先按鳴喇叭二單響或變換燈光，待前車減速靠邊或以
    手勢或亮右方向燈，表示允讓後，後車始得超越，並應注意車前狀況，隨時採取
    必要之安全措施，以避免危險之發生，道路交通安全規則第九十三條第一項、第
    九十四條第三項、第一百零一條第三款、第五款定有明文，被告騎乘機車，依當
    時情形，又無不能注意之情事，竟疏未注意，貿然超速行駛，雖同案被告甲○○
    於迴轉時未注意往來車輛，亦有過失，惟被告竟未注意應注意之行車規定，亦難
    解其過失之責。且本件經送臺北市交通局覆議，亦認被告超速行駛，亦有疏失，
    有臺北市政府交通局函附臺北市車輛行車事故鑑定案件覆議意見書乙份在卷足按
    。被告之過失與被害人死亡間又有相當之因果關係，是被告犯行應堪認定。
二、核被告丙○○所為，係犯刑法第二百七十六條第一項之過失致死罪。被告於車禍
    肇事後，犯罪未被發覺前，向有偵查犯罪職權前赴醫院調查之警員林榮德坦承犯
    行，經證人即承辦員警林榮德於本院八十八年度交易字第一九二號甲○○過失傷
    害案件調查中證述明確（見該卷八十八年七月二十六日訊問筆錄﹚，為對於未被
    發覺之犯罪自首，依法減輕其刑。爰審酌被告過失程度、所生危害、車禍肇事後
    隨即與被害人家屬達成民事和解，並賠償新台幣一百六十萬元（有和解書乙份在
    卷可稽），及被告係過失犯罪，品性良好，現為大學學生等一切情狀，量處如主
    文所示之刑，並諭知易科罰金之折算標準。末查被告未曾受有期徒刑以上刑之宣
    告，有台灣高等法院被告全國前案紀錄表附卷可按，本次所犯係屬過失，肇事後
    速與被害人家屬達成民事和解，堪認頗具悔意，是被告經此刑之教訓，應知警惕
    ，當無再犯之虞，且被告為年輕學子，前途尚有可為，因認被告前開所宣告之刑
    ，以暫不執行為適當，爰併宣告緩刑二年，以啟自新。
據上論斷，應依刑事訴訟法第二百九十九條第一項前段，刑法第二百七十六條第一項
、第六十二條前段、第四十一條、第七十四條第一款，罰金罰鍰提高標準條例第一條
前段、第二條，判決如主文。
本案經檢察官徐文豪到庭執行職務
中      華      民      國      八十九      年      三      月  九    日
                                  臺灣士林地方法院刑事第二庭
                                          法  官  趙  文  卿
右正本證明與原本無異。
如不服本判決，應於判決送達後十日內，向本院提出上訴狀。
                                          書記官  吳  雅  菁
中      華      民      國      八十九      年      三      月    十    日
附錄本案論罪科刑法條全文
刑法第二百七十六條
第二百七十六條第一項
因過失致人於死者，處二年以下有期徒刑、拘役或二千元以下罰金。


司法院資訊處製作；財團法人民間司法改革基金會備份。
